臺灣板橋地方法院刑事裁定　　　　　　94年度交聲字第1915號
原處分機關　交通部公路總局臺北區監理所
異　議　人　甲○○
上列異議人因違反道路交通管理處罰條例案件，對於交通部公路
總局臺北區監理所於民國94年10月17日以北監自裁字裁40-HB000
0000號所為之裁決處分（原舉發案號：臺中縣警察局豐原分局中
縣警交字第HB0000000 號），聲明異議，本院裁定如下：
    主      文
異議駁回。
    理      由
一、異議意旨略以：異議人即受處分人甲○○於民國94年7 月15
    日下午11時許，駕駛車號HY- 9837號自小客車行經臺中縣豐
    原市○○街，跟隨一輛白色自小客車於綠燈時右轉田心路2
    段，立即於田心路2 段374 巷口遇上紅燈，並跟隨該白色自
    小客車之後於田心路2 段374 巷口停等紅燈，實無闖紅燈之
    事實，且田心路2 段為單側一線車道加一線快慢混合車道，
    當時執勤員警多人當可於異議人停等紅燈時予以趨前攔檢，
    惟未見員警趨前攔檢，異議人實無攔檢不停逃逸之理由，警
    察為人民人保母為維護交通安全，其認真執勤交通稽查任務
    實感欽佩，惟異議人確無舉發違反道路交通管理事件通知單
    所提之闖紅燈與拒絕接受稽查而逃逸之違規行為，為此不服
    ，請求撤銷原處分云云。
二、按「汽車行駛至交岔路口，其行進、轉彎應依左列規定：一
    應遵守燈光號誌或交通警察之指示」，道路交通安全規則第
    102 條第1 項第1 款定有明文。再「駕駛人駕駛汽車，應遵
    守道路交通標誌、標線、號誌之指示，並服從執行交通勤務
    之警察或依法令執行指揮交通及交通稽查任務人員之指揮」
    ，同規則第90條定有明文。又按「汽車駕駛人，行經有燈光
    號誌管制之交岔路口闖紅燈者，處新臺幣一千八百元以上五
    千四百元以下罰鍰」、「汽車駕駛人，駕駛汽車有違反本條
    例之行為，經交通勤務警察或依法令執行交通稽查任務人員
    制止時，不聽制止或拒絕停車接受稽查而逃逸者，除按各該
    條規定處罰外，處新臺幣三千元以上六千元以下罰鍰」，道
    路交通管理處罰條例第53條第1 項與第60條第1 項分別定有
    明文。次按汽車駕駛人有第53條第1 項、第60條第1 項之情
    形者，除依原條款處罰鍰外，並各記違規點數一點或三點，
    同條例第63條第1 項第1 款、第3 款亦定有明文。
三、經查：
  (一)本件異議人即受處分人甲○○於94年7 月15日下午10時33分
    許，駕駛HY- 9837號自小客車行經臺中縣豐原市○○街右轉
    鐮村路之交岔路口時，號誌燈係紅燈，其仍然右轉，且在交
    通勤務警察指示其停車，其竟拒絕停車接受稽察而逃逸，臺
    中縣警察局豐原分局即以異議人「駕車行經有燈光號誌管制
    之交岔路口闖紅燈」、「違反處罰條例之行為，拒絕接受稽
    查而逃逸」等情，以中縣警交字第HB0000000 號通知單舉發
    ，此有臺中縣警察局豐原分局中縣警交字第HB0000000 號舉
    發違反道路交通管理事件通知單影本一件在卷可稽。惟異議
    人固坦承有於上開時地，駕車經過該路段之情，然否認有上
    開違規行為，並以前揭情詞置辯。然查，證人即原舉發值勤
    員警甲○○到庭具結證稱：「（請敘述查獲異議人之情形？
    ）當時是94年7 月15日下午10時33分許，當時我們在豐原市
    ○○街與鐮村路執行擴大臨檢勤務，異議人在轉角有二位義
    警在那裡，義警距離我們有九十公尺，異議人轉出路口時，
    義警有吹哨子，因為異議人紅燈右轉，義警吹哨子示警，我
    們都是同一方向，所以我有看到車牌號碼為HY-9837 號之自
    小客車紅燈右轉，我跟另一位警察局的同事同時唸出上開闖
    紅燈的車牌號碼，我有站到外側車道要攔下該部車，我是拿
    手電筒，而另一位同事是拿指揮棒，然上開自小客車就從外
    側切到內側，就直接衝過去，速度很快，當時我與同事都有
    穿制服以及反光衣。」、「（紅燈右轉是哪條路右轉哪條路
    ？）是豐南街右轉鐮村路，往豐原市的方向」等語（見本院
    94年12月8 日訊問筆錄）。足徵異議人確係駕駛HY-9837 號
    之自小客車，行經臺中縣豐原市○○街右轉鐮村路時，有闖
    交岔路口之紅燈，並不接受警察之攔查，駕車逃逸等情，當
    無疑義。
  (二)再異議人雖又辯稱極有可能其在上開交岔路口前，係看到綠
    燈，但右轉之後號誌燈突然變成紅燈，致警方認為其係闖紅
    燈云云。然證人即舉發本件之執勤員警甲○○在本院亦結證
    略以：「我們通常會開人家闖紅燈的罰單是紅燈已經亮起來
    差不多五秒到十秒之間，不可能在紅燈一亮起來就立刻開人
    家罰單，因為怕有些人是看到閃黃燈煞車不及就直接衝過去
    ，這樣會有爭議。」等語（見本院94年12月8 日訊問筆錄）
    ，足見警方不可能在紅燈一亮起來看到有車闖紅燈就開罰單
    ，而係會等到紅燈亮起來之後差不多五秒到十秒之間，有車
    子闖紅燈的話始會開罰單，益徵異議人上開有關其有可能在
    上開交岔路口前，係看到綠燈，但右轉之後號誌燈突然變成
    紅燈，致被開罰單云云之辯解，並不足採。
  (三)另異議人迭次辯稱其並不知道有警察對其為攔停之行為云云
    。然義警如何在發現異議人闖紅燈後吹哨子示警，且臺中縣
    警察局豐原分局之二名警員當時身著警察制服與反光衣，本
    來是站在外側車道之路道，彼等看到異議人確有闖紅燈之上
    情後，均有站出來做攔停之動作，且其中一名員警拿手電筒
    ，另一名員警拿指揮棒要攔下異議人之車，惟異議人之車本
    來是在外側車道，看到警方之上開攔停動作之後，就從外側
    車道切到內側車道很快開走等情，業經證人即原舉發值勤員
    警甲○○到庭結證明確（見本院94年12月8 日訊問筆錄），
    足徵義警既有對異議人吹哨子示警，且二名員警均有站出來
    來，持手電筒或指揮棒作出要攔下異議人之車之動作，衡情
    異議人應有聽到或看到被攔檢之上情，其竟拒絕接受稽查而
    逃逸之違規行為，亦堪認定。
  (四)參以，證人甲○○與異議人素不相識，亦無怨隙，應無故意
    為不實證述之可能，是異議人於前揭時、地駕車之上開違規
    事實，堪以認定。再交通警員掣單舉發違反道路交通管理處
    罰條例所列之違規事實，本質上為行政處分，係公務員基於
    職務上權力，依法就特定之具體事件所為具有公法上效果之
    單方行政行為，基於公務員為公法上行為具有公信力之原則
    ，該行政處分當可被推定為真正，其據以依法處分之事實認
    定亦為真正無誤，此與民事訴訟法第355 條第2 項規定：「
    文書依其程式及意旨得認作公文書者，推定其為真正」之情
    形相同；反之，若謂公務員一切行政行為均需預留證據以證
    其實，則國家行政勢必窒礙難行，據此，刑事訴訟法就犯罪
    證據有關之規定中與屬行政秩序罰之交通違規裁罰本質不合
    之部分，自不在準用之列。從而，異議人既未就執勤警員之
    舉發有誤提出相關證據以供調查，本院經查亦無任何證據足
    資證明其有捏造事實違法取締之情事，則執勤警員本其維護
    交通秩序、安全職責所為之舉發，自應受到合法、正確之推
    定。
  (五)本件異議人前開違規之事證已足堪認定，是原處分機關依前
    揭道路交通管理處罰條例之規定，以及「違反道路交通管理
    事件統一裁罰基準表」，就異議人駕車闖紅燈之部分，裁處
    罰鍰新臺幣二千元七百元、記違規點數三點；就「違反處罰
    條例之行為，拒絕接受稽查而逃逸」部分，裁處罰鍰三千元
    、記違規點數一點之處分，核無違誤，本件異議人之異議為
    無理由，應予駁回。
據上論斷，應依道路交通案件處理辦法第19條，裁定如主文。
中　　華　　民　　國　　94　　年　　12　　月　　15　日
                          臺灣板橋地方法院交通法庭
                              法  官  許必奇
以上正本證明與原本無異。
如不服本裁定應於送達後5日內向本院提出抗告狀。
                              書記官　金和國
中　　華　　民　　國　　94　　年　　12　　月　　15　日
